臺灣高等法院刑事裁定
110年度聲再字第235號
再審聲請人  
即受判決人  魏嘉震


上列再審聲請人即受判決人因妨害公務案件，對於本院109年度
上易字第2341號，中華民國110年3月4日第二審確定判決（第一
審判決案號：臺灣臺北地方法院109年度易字第197號，起訴案號
：臺灣臺北地方檢察署108年度偵字第10087號），聲請再審，本
院裁定如下：
    主  文
再審之聲請駁回。 
    理  由
一、本件再審聲請人即受判決人魏嘉震（下稱聲請人）聲請意旨
    略以：民國110年4月27日左右於鈞院法律諮詢單位詢問，書
    記官聆聽後請聲請人提聲請再審，由於二審開第二庭時（因
    第一庭時原本打算和解，但因龍骨因被7人壓制時斷掉一節
    ，後來聽朋友建議打消和解念頭），因為當天停車場鐵捲門
    故障（後來改以手動升起），有事先去電書記官，請求晚幾
    分鐘到，聲請人約晚10多分到，但人到時法官已詢問完原告
    魏子淘，不給我陳述之機會。事後有補上自製之陳述影片，
    因給聲請人不到三天之時間就馬上結案，判決書已打好，當
    時隔天就是連休四天的假期，根本來不及趕在結案前，將影
    片交給法官，讓其有時間看過，再此，請求能有替自己辯駁
    平反之機會，以上所述全為事實，請撥允處理等語。
二、按「有罪之判決確定後，有下列情形之一者，為受判決人之
    利益，得聲請再審：一、原判決所憑之證物已證明其為偽造
    或變造者。二、原判決所憑之證言、鑑定或通譯已證明其為
    虛偽者。三、受有罪判決之人，已證明其係被誣告者。四、
    原判決所憑之通常法院或特別法院之裁判已經確定裁判變更
    者。五、參與原判決或前審判決或判決前所行調查之法官，
    或參與偵查或起訴之檢察官，或參與調查犯罪之檢察事務官
    、司法警察官或司法警察，因該案件犯職務上之罪已經證明
    者，或因該案件違法失職已受懲戒處分，足以影響原判決者
    。六、因發現新事實或新證據，單獨或與先前之證據綜合判
    斷，足認受有罪判決之人應受無罪、免訴、免刑或輕於原判
    決所認罪名之判決者」、「前項第1款至第3款及第5款情形
    之證明，以經判決確定，或其刑事訴訟不能開始或續行非因
    證據不足者為限，得聲請再審」，刑事訴訟法第420條第1項
    、第2項分別定有明文。次按104年2月4日修正公布之刑事訴
    訟法第420條第3項增訂：「第1項第6款之新事實或新證據，
    指判決確定前已存在或成立而未及調查斟酌，及判決確定後
    始存在或成立之事實、證據」。是舉凡法院未經發現而不及
    調查審酌者，不論該證據之成立或存在，係在判決確定之前
    或之後，甚且法院已發現之證據，但就其實質之證據價值未
    加以判斷者，均具有新規性，大幅放寬聲請再審新證據之範
    圍。另同法第421條規定：「不得上訴於第三審法院之案件
    ，除前條規定外，其經第二審確定之有罪判決，如就足生影
    響於判決之重要證據漏未審酌者，亦得為受判決人之利益，
    聲請再審」。所稱「重要證據漏未審酌」，實與第420條第3
    項規定之再審新證據要件相仿，亦即指該證據實質之證據價
    值未加以判斷者而言（最高法院108年度台抗字第188號裁定
    意旨參照）。又刑事訴訟法第420條第1項第6款關於得為再
    審之原因規定，仍須以該所稱的新事實或新證據，確實足以
    動搖原確定判決所認定的犯罪事實，亦即學理上所謂的確實
    性（或明確性、顯著性）要件，必須具備，方能准許再審。
    若聲請再審之人，所提出或主張的新事實、新證據方法或新
    證明方式，無論單獨或與其他先前卷存的證據資料，綜合觀
    察、判斷，無從在客觀上令人形成足以推翻原確定判決所確
    認的事實，或鬆動其事實認定的重要基礎，亦即於確定判決
    的結果根本不生影響，無所謂應受無罪、免訴、免刑或輕於
    原判決所認罪名的情形存在，自不能遽行准許再審。至於聲
    請再審的理由，如僅係對原確定判決認定的事實再行爭辯，
    或對原確定判決採證認事職權的適法行使，任意指摘，或對
    法院依職權取捨證據持相異評價，即使審酌上開證據，亦無
    法動搖原確定判決之結果者，亦不符合此條款所定提起再審
    的要件。又聲請人所提出或主張的新事實、新證據，若自形
    式上觀察，根本和原判決所確認的犯罪事實無何關聯，或無
    從產生聲請人所謂的推翻該事實認定的心證時，無庸贅行其
    他調查（最高法院108年度台抗字第742號、107年度台抗字
    第1344號裁定意旨參照）。又按刑事訴訟之再審制度，係為
    確定判決認定事實錯誤而設之救濟程序，故為受判決人利益
    聲請再審者，必其聲請合於刑事訴訟法第420條第1項第1款
    至第6款或第421條所定之情形，始得為之，此與非常上訴程
    序旨在糾正確定裁判之審判違背法令者，並不相同，如對於
    確定裁判認係以違背法令之理由聲明不服，非屬聲請再審之
    範疇。
三、經查：
  ㈠原確定判決係以聲請人於第二審準備程序時之自白，及證人
    魏子淘於偵訊時之證述，復有魏子淘、葉哲瑋之職務報告、
    警察服務證、法務部102年2月8日法檢字第10204503780 號
    函、臺北市政府警察局108年4月8日舉發違反道路交通管理
    事件通知單、公車監視器影像截圖、臺北地檢署勘驗筆錄及
    影像擷圖、第一審勘驗筆錄及影像擷圖等各項證據，相互印
    證，而為綜合判斷，認定聲請人於108年4月8日8時35分許，
    在臺北市中正區公園路與愛國西路口，因騎乘機車違規紅燈
    右轉，遭臺北市政府警察局中正第一分局介壽路派出所警員
    葉哲瑋上前攔停，依法舉發，因要求聲請人出示身分證件或
    告知身分證號未果，帶同返回派出所續查其身分，聲請人仍
    不願配合，反而於知悉警務員兼所長魏子淘係在場依法執行
    職務警員之情況下，因不滿遭魏子淘制止其持手機欲錄製調
    查經過，並勸說其告知身分，竟出於妨害公務之犯意，強行
    揮開魏子淘所伸之右手，拒絕身分查證，而以此強暴方式，
    妨害警察執行公務等情，業於理由欄內詳述其取捨證據及論
    斷之基礎，核其論斷作用，均為事實審法院職權之適當行使
    ，無悖於經驗法則或論理法則，亦無違法不當之情事。
　㈡聲請人雖舉出光碟檔案欲證明其並未對警察為妨害公務之行
    為乙事（見本院卷第27頁），然原確定判決所依憑之上開證
    據資料，並未經判決確定認定確屬偽造、變造或虛偽，亦未
    經判決確定證明聲請人確係被誣告，且依聲請人所提出之事
    後錄製之影音檔案（檔案名稱：魏嘉震最新影片2021.4.29
    、魏嘉震影片2021.3.2）內容觀之，僅係就其個人主觀感受
    而為陳述，附檔1至5檔案亦無收錄完整案發過程，至聲請人
    提出之長庚醫院申請之龍骨斷裂光碟資料及診斷證明，與本
    案犯罪事實之認定亦無涉，要無從憑此即為有利聲請人之認
    定，而謂聲請人未涉本件妨害公務犯行。從而，聲請人所舉
    上開證據，無論單獨或與先前之證據綜合判斷，尚不足以對
    原確定判決之事實認定產生合理之懷疑，欠缺再審證據須具
    備可合理懷疑得以動搖原確定判決所認定事實之確實性（或
    明確性、顯著性）。故聲請人執上開證據資料，僅係依其個
    人觀點，就原確定判決理由已說明及採證認事職權之適法行
    使，再行爭執，進而主張對自己有利之判斷，並未提出任何
    所謂足以動搖原確定判決之新證據以供法院採認，核與刑事
    訴訟法第420條第1項第6款所定情形不符。   
  ㈢聲請人聲請意旨另主張其因故遲到10多分鐘，有先去電書記
    官，人到時法官不給予其陳述機會云云，然查，聲請人無故
    未到庭在前，其所指未給予陳述云云，復未經聲請人提出相
    當證據以實其說，且開庭記錄及過程俱有本案審理筆錄在卷
    可稽，聲請人前開所指法官不給予陳述機會云云，顯與事實
    未合，自非可採。況再審聲請人執此為聲請再審之理由聲請
    再審，經核復非聲請法定再審之事由，此部分之聲請亦非合
    法。 
  ㈣聲請人據以聲請再審之本院109年度上易字第2341號確定判決
    ，依刑事訴訟法第376條規定，為不得上訴於第三審法院之
    案件，揆諸同法第421條、第424條規定，應於送達判決後20
    日內聲請再審，而該判決係於110年3月15日送達判決正本至
    聲請人住所地，雖未獲會晤本人，但由有辨別事理能力之受
    僱人即榮耀鴻禧大樓管理人員簽收等情，有本院送達證書在
    卷可稽（見本院卷第29頁），足認原確定判決已於110年3月
    15日合法送達聲請人。而聲請人係於110年4月30日向本院聲
    請本件再審，有聲請再審狀上本院收狀章戳可稽（見本院卷
    第7頁），倘聲請人本意係依刑事訴訟法第421條規定聲請再
    審，亦顯已遲誤法定期間，此部分聲請於法不合，應予駁回
    ，併予敘明。
　㈤綜上所述，聲請意旨所陳，無非專憑己見，再重為事實上之
    爭辯，與原判決所確認的犯罪事實無何關聯，或無從產生聲
    請人所謂的推翻該事實認定的心證，自無庸贅行其他調查，
    從而，聲請人之聲請核與刑事訴訟法第420條第1項各款所定
    得聲請再審事由有間，亦不符刑事訴訟法第421條之規定。
    本件再審之聲請為無理由，應予駁回。
四、按聲請再審之案件，除顯無必要者外，應通知聲請人及其代
    理人到場，並聽取檢察官及受判決人之意見，但無正當理由
    不到場，或陳明不願到場者，不在此限，刑事訴訟法第429
    條之2固有明文。惟依本件現有卷證及聲請人提出之事證，
    既一望即知其聲請未具確實性要件，已如前述，故本院認顯
    無通知聲請人到場之必要，附此敘明。
據上論斷，應依刑事訴訟法第434條第1項，裁定如主文。
中　　華　　民　　國　　110 　年　　6 　　月　　24　　日
                  刑事第二十五庭審判長法　官  邱滋杉
                                      法　官  文家倩
                                      法　官  黃翰義
以上正本證明與原本無異。
不得抗告。
                                      書記官  邱鈺婷
中　　華　　民　　國　　110 　年　　6 　　月　　30　　日